【裁判字號】    90,訴,735
【裁判日期】    900914
【裁判案由】    確認債權不存在
【裁判全文】
臺灣臺北地方法院民事判決  九十年度訴字第七三五號
    原      告    川拿辦公設備股份有限公司
    兼法定代理人  乙○○
    訴訟代理人    丁○○
    法定代理人    丙○○
    訴訟代理人    戊○○
                  甲○○
右當事人間確認債權不存在事件，本院判決如左：
    主      文
確認被告對於原告新台幣佰伍拾玖萬陸仟玖佰壹拾貳元之債權，其中新台幣貳佰玖
拾肆萬貳仟肆佰貳拾捌元部分不存在。
原告其餘之訴駁回。
訴訟費用由被告負擔百分之八十二，餘由原告負擔。
    事      實
甲、原告方面：
一、聲明：確認鈞院八十九年度票字第二七五八號民事裁定之主文所載「相對人（即
    原告）於民國八十九年四月十七日共同簽發之本票，內載憑票交付聲請人（即被
    告）之新台幣五百三十萬元其中之新台幣三百五十九萬六千九百一十二元及其法
    定利息」之債權不存在。
二、陳述：
（一）原告川拿辦公設備股份有限公司（以下簡稱川拿公司）於民國八十九年四月間
      ，買進機器一批，價值新台幣（下同）五百餘萬元，因資金周轉問題，須辦理
      質押借款，遂與被告簽訂附條件買賣契約，被告未交付契約原本予川拿公司，
      僅開立一紙買賣價金為五百四十八萬六千二百五十元之統一發票予川拿公司，
      川拿公司依被告之要求，除交付一百五十萬元之保證金予被告，並由原告川拿
      公司、乙○○、丁○○共同簽發面額五百三十萬元之本票以為保證，手續完成
      後，原告川拿公司固借得五百萬元，然扣除一百五十萬元保證金，川拿公司實
      借金額為三百五十萬元。
（二）因經濟不景氣，原告川拿公司自八十九年八月間發生遲延還款情事，被告不盡
      情理，未予籌款機會，即於同年九月二十六日向法院聲請執行取回價值各五十
      萬元之吹瓶機二台，被告嗣後向原告川拿公司表示已依動產擔保交易法第二十
      九條規定，將該吹瓶機再行出賣，得款十四萬元，欲藉以扣抵原告川拿公司所
      欠債務。然原告在此並不承認有此出售行為，應由被告舉證以實其說，縱其出
      售屬實，然該價值一百餘萬元之機器，五個多月後竟僅價值十四萬元，被告以
      如此低價出售，顯違誠信原則，被告本有附條件買賣契約以保障其債權，卻急
      於取回機器，並以超低價格出售，其中內情耐人尋味。縱依被告傳真予原告川
      拿公司之明細，川拿公司所欠款項為二百零九萬八千九百四十五元，扣除未到
      期之客票一百八十八萬五千七百四十元，欠款應為二十一萬三千二百零五元，
      被告主張原告川拿公司欠其三百五十九萬六千九百十二元，並將該五百三十萬
      元之保證本票聲請准予強制執行之裁定，即有未合。查上開被告取回之二台吹
      瓶機絕不僅值十四萬元，請鈞院囑託台北市機器同業公會鑑定其價值，即可明
      瞭，如以川拿公司所欠款項扣除鑑定後之價格及未到期之一百八十八萬五千七
      百四十元之客票後，原告川拿公司不僅未欠被告債務，尚有請求權發生。爰提
      起本件訴訟，請求鈞院判決如訴之聲明所示。
（三）對被告抗辯所為之陳述：
    １被告所述附條件買賣契約事實上是原告川拿公司用自己之機器設備向被告辦理
      貸款而非買賣，被告於撥放貸款前要求原告將欲辦理貸款之機器計十一台，依
      前述金額開立發票予被告，被告再以第一租賃股份有限公司之發票開給原告。
    ２原告川拿公司係遭同業拖累金額逾三千萬元，財務調度困難，絕非藉故推託不
      還款，原告於收受被告八十九年十月五日寄發之台北四十三支局第一七五六號
      存證信函後即與被告聯絡，幾經協調被告同意原告以二十萬元取回時，原告即
      開始籌錢，非如被告所言置若罔顧，詎原告籌足款項於十月十九日上午以電話
      通知被告時，被告竟謂機器已以十四萬元出售，該偏低金額支付被告所稱之拖
      吊費用十二萬五千元及法務費用二萬七千八百五十六元，合計十五萬二千八百
      五十六元後，根本不足，遑論清償所欠借款，顯不合常理，原告更平白損失該
      二台機器。查被告未通知原告亦未舉行公開標售，即以自認「合理」之「市價
      」出售，而被告於八十九年四月二十一日辦理貸款時，就該二台機器即以已使
      用年數折舊後估價之一百萬元辦理貸款，然於同年十月十八日以十四萬元出售
      時，短短六個月之差距竟達八十六萬元。依原告調查，該二台吹瓶機市價有七
      十至八十萬元，如以新台幣七十萬元計算，確認「票款債權不存在」自屬合理
      。被告雖辯稱原告提起本件訴訟後迄今仍繼續還款，因此原告確認票款債權不
      存在之訴自無受確認判決之法律上利益，然被告恐嚇若不繼續還款，即再聲請
      拖吊機器，原告擔心機器再遭賤賣受有損失，故於法院未判決前只能盡量忍耐
      配合被告之要求。
三、證據：提出附條件買買契約書一份、統一發票一份、協議書一份、明細表一份、
    台灣板橋地方法院檢察署檢察官八十九年度偵字第一一七五七號起訴書一份、本
    票四紙、支票五紙、動產標的明細表一份、還款明細表一份（以上均為影本）。
乙、被告方面：
一、聲明：原告之訴駁回。
二、陳述：
（一）查原告川拿公司與被告間之交易往來業務計有二筆，原告川拿公司於八十九年
      四月十七日，以原告乙○○、丁○○為連帶保證人，與被告簽訂機器設備附條
      件買賣契約書，總價金為五百二十二萬五千元（含保證金一百五十萬元），分
      期買賣價金如附條件買賣契約書所示，原告另交付面額共計一百萬零四千七百
      六十三元之支票加強擔保；原告川拿公司另與被告簽立應收票據買賣合約書，
      辦理應收票據買賣業務。為加強上開債務之擔保，原告川拿公司、乙○○、丁
      ○○遂共同簽發面額五百三十萬元，發票日為八十九年四月十七日，未載到期
      日逕以發票日為到期日之系爭本票一紙，用以擔保前述債務，原告川拿公司並
      開立分期支票支付被告。詎自八十九年八月二十一日起，原告川拿公司交付之
      分期支票因存款不足遭退票，並於同年九月二十一日、十月二十一日陸續退票
      、拒絕往來，因原告川拿公司每月應給付被告之分期價款高達六十餘萬元，為
      保全債權，被告遂依票據法第一百二十三條之規定，就系爭面額五百三十萬元
      之本票其中三百五十九萬六千九百十二元之範圍內，聲請法院裁定准予強制執
      行，並於同年八月二十二日獲准，被告聲請強制執行金額之依據如下：(1)機器
      設備附條件買賣契約部分，原告川拿公司自八十九年八月二十一日即未支付分
      期款項，依約喪失期限利益，剩餘本金為三百二十一萬八千七百五十元，扣除
      保證金一百五十萬元及已兌現之擔保支票二十萬二千四百六十三元，則此部分
      原告川拿公司尚欠一百五十一萬六千二百八十七元；(2)又應收票據買賣部分，
      原告川拿公司背書轉讓之客票亦遭退票，迄八十九年八月二十日止尚欠票據金
      額為二百零八萬零六百二十五元，(3)綜合前述二項請求金額為三百五十九萬六
      千九百十二元，此即被告當初聲請本票強制執行之依據。
（二）原告雖主張被告未交付附條件買賣契約原本予原告，僅開立統一發票云云，惟
      查，兩造於附條件買賣契約簽訂後，即申請經濟部工業局登記在案（發文字號
      工八九中字第五六八二三○號），登記完成後契約正、副本均由該局函送契約
      當事人，是原告上開主張與事實不符。本件係因原告川拿公司逾期繳款，被告
      依法聲請本票裁定，自屬允當，原告起訴狀原證四所示被告傳真予原告之傳真
      文件固記載川拿公司積欠被告之本金餘額為二百零九萬八千九百四十五元，惟
      該傳真文件所示日期為八十九年十一月十六日，被告於原告川拿公司逾期付款
      後所聲請之本票強制執行，法院裁定准許之日期為八十九年八月二十二日，於
      斯時原告川拿公司積欠之金額確實尚有三百五十九萬六千九百十二元，非如原
      告存證信函所言有訴訟詐欺之嫌。
（三）原告川拿公司與被告簽訂附條件買賣契約書之標的物計有分條機等共十一台機
      器設備，上開標的物均由原告川拿公司以占有改定之方式占有使用中，川拿公
      司自八十九年八月中旬發生財務危機後，概以財務吃緊為由藉故推託，至同年
      九月三十一日前僅還款金額未及十萬元，被告不得已依附條件買賣契約具狀向
      台灣板橋地方法院實行取回權，為顧及川拿公司營運，於同年九月二十六日僅
      取回吹瓶機二台，被告另依動產擔保交易法規定寄發存證信函告知原告應於十
      日內回贖，並隨即與原告聯繫，為顧及原告還款能力，祈以二十萬元回贖，然
      自存證信函寄發後歷經二十餘日，未曾接獲原告回贖之表示，被告為求保護權
      益，幾經詢價多家中古機器商後，出賣予報價最高之偉倫塑膠商許明模，所得
      價款為十四萬元，原告堅稱從未接獲通知，與事實不符。按中古機器一般鑑估
      標準，係依機器本體（現況及堪用性）、廠牌、年份、規格、機型、維修及零
      件取得暨其他外加因素等為其價格標準，被告取回之二台吹瓶機係凱美塑膠機
      械有限公司製造，出廠日期為八十五年七月二十日，亦即系爭吹瓶機至八十九
      年九月二十六日經由被告取回時已使用四年有餘，堪用性及損耗度均非等同新
      機，該機器亦係專用機器而非泛用機器，市場流通不易，再依原告川拿公司八
      十八年底之財產目錄，系爭吹瓶機於八十九年七月二十日之剩餘價值僅餘二十
      二萬八千元，非如原告所云價值有一百餘萬元，依前開所言，系爭吹瓶機價值
      自屬低劣，被告將之以十四萬元出賣，自屬合理。
（四）按確認法律關係之訴，非原告有即受確認判決之法律上利益者，不得提起，所
      謂「即受確認判決之法律上利益」，係指法律關係之存否不明確，原告主觀上
      認其在法律上之之地位有不安之狀態存在，此種不安之狀態，能以確認判決除
      去者而言，若縱經法院判決確認，亦不能除去其不安之狀態者，即難認有受確
      認判決之法律上利益。查原告提起本訴迄今，仍接續還款，迄被告九十年六月
      十八日答辯（三）狀提出之日止，尚欠被告本金六十五萬四千四百八十四元、
      違約金十四萬三千四百六十四元及遲延利息十四萬零七百五十七元，合計為九
      十三萬八千七百零五元，本件並無原告訴之聲明所謂「票款債權不存在」之事
      實，自無即受確認判決之法律上利益可言。被告自原告違約至今，除退票之初
      曾聲請就擔保本票為強制執行之裁定暨取回二台吹瓶機等確保債權之法律程序
      外，並無任何追索過鉅之情形，原告提起本件訴訟，實有規避債務之意圖，原
      告亦自承尚有未到期之客票暨欠款，其所出具之還款明細與被告製作之川拿公
      司本金餘額表，除法務及設備拖吊費外，如出一轍，依動產擔保交易法規定，
      買受人於未取得標的物所有權前不依約償還價款時，出賣人得取回標的物，其
      賣得價金應先抵充費用，該費用自應包括占有之費用即執行費、拖吊費，被告
      於傳真予原告之欠款明細表中加計該費用計十五萬二千八百五十六元，自屬有
      據。原告主張依其「調查」系爭吹瓶機以「市價」七十萬元計算後被告之票款
      債權即不存在云云，其就吹瓶機之價格先謂一百餘萬元，後變更為七十萬元，
      已屬先後反覆不一，復未見其提出「調查」、「市價」之證據加以證明，其提
      起本件確認債權不存在之訴，自有未合。
三、證據：提出本票一紙、支票三紙暨退票理由單一份、經濟部工業局函文一份、律
    師函一份、存證信函二份、存證信函收件回執一份、附條件買賣契約動產標的明
    細表一份、名片一張、新辭典解釋文一份、川拿公司財產目錄影本一份、保證支
    票明細表一份、應收票據買賣合約書一份、佳菱股份有限公司簽發支票暨退票理
    由單二紙、票據明細表、還款明細表、拖吊費用發票各一份（以上均為影本）。
丙、本院依職權調閱本院八十九年度票字第二七五八九號本票裁定卷宗。
    理      由
一、本件原告起訴主張原告川拿公司於八十九年四月間，買進機器一批，價值五百餘
    萬元，為辦理質押借款，遂與被告簽訂附條件買賣契約，除原告川拿公司交付一
    百五十萬元之保證金予被告外，並由原告川拿公司、乙○○、丁○○共同簽發面
    額五百三十萬元之本票以為保證，經扣除一百五十萬元保證金，川拿公司實借金
    額為三百五十萬元。詎川拿公司於八十九年八月間發生遲延還款情事後，被告未
    予籌款機會，即聲請法院於同年九月二十六日執行取回原本價值各約五十萬元之
    吹瓶機二台，被告嗣後並表示已依動產擔保交易法規定，將該吹瓶機再行出賣得
    款十四萬元，欲藉以扣抵原告川拿公司所欠債務，然該價值一百餘萬元之機器，
    五個多月後竟僅價值十四萬元，被告之低價出售行為，顯有違誠信原則。依被告
    傳真予原告川拿公司之明細，川拿公司所欠款項僅為二百零九萬八千九百四十五
    元，扣除未到期之客票一百八十八萬五千七百四十元，欠款應為二十一萬三千二
    百零五元，被告主張原告川拿公司欠其三百五十九萬六千九百十二元，並將該五
    百三十萬元之保證本票聲請准予強制執行之裁定，即有未合，如以川拿公司所欠
    款項扣除約七十萬元之吹瓶機價格及未到期之一百八十八萬五千七百四十元之客
    票後，原告川拿公司不僅未欠被告債務，尚有請求權發生，爰提起本件訴訟，請
    求確認如訴之聲明所示之債權不存在等語。
二、被告則以：原告川拿公司與被告定有機器設備附條件買賣契約，及應收票據買賣
    契約，原告三人並共同簽發面額五百三十萬元之系爭本票用以擔保上開債權，詎
    川拿公司自八十九年八月二十一日起未能依約清償借款，被告遂依法就系爭擔保
    本票其中三百五十九萬六千九百十二元之範圍內，聲請法院裁定准予強制執行，
    並於同年八月二十二日獲准，原告執被告嗣後於八十九年十一月十六日傳真予原
    告之文件上本金餘額二百零九萬八千九百四十五元之記載，主張被告聲請本票裁
    定當時金額不符、有訴訟詐欺之嫌云云，顯有誤會且與事實不符。川拿公司自八
    十九年八月中旬發生財務危機後未能依約還款，被告不得已依附條件買賣契約向
    法院實行取回權，並於同年九月二十六日僅取回吹瓶機二台，經寄發存證信函告
    知原告應於十日內回贖，然均未獲原告任何表示，被告幾經詢價後將之出賣，得
    款十四萬元用以抵償欠款，系爭機器堪用性及損耗度均非等同新機，市場流通不
    易，其價格自屬低劣，被告將之以十四萬元出賣，自屬合理，原告主張「市價」
    非低，自應舉證。被告自原告違約至今，除退票之初曾聲請就擔保本票為強制執
    行之裁定暨取回二台吹瓶機等確保債權之法律程序外，並無任何追索過鉅之情形
    ，原告自承對被告尚有欠款，於提起本件訴訟後仍接續還款，顯無即受確認判決
    之法律上利益，其起訴自有未合，應予駁回等語，資為抗辯。
三、原告主張其於八十九年四月十七日擔任共同發票人，簽發面額五百三十萬元之本
    票，交付予被告用以擔保原告川拿公司之借款，嗣經被告持向法院聲請裁定強制
    執行，經法院於同年八月二十二日，裁定准許於該本票其中三百五十九萬六千九
    百十二元本金及利息之範圍內強制執行等事實，有本票一紙附卷可稽，並經本院
    調閱本院八十九年度票字第二七五八九號本票裁定卷宗核閱屬實，是原告此部分
    之主張，堪信為真實。惟原告主張系爭吹瓶機二台，於被告出賣時市價可達約七
    十萬元，依被告傳真予原告川拿公司之明細，川拿公司所欠款項為二百零九萬八
    千九百四十五元，經扣除約七十萬元之吹瓶機出售價格及未到期之一百八十八萬
    五千七百四十元之客票後，原告川拿公司不僅未欠被告債務，尚有請求權發生，
    被告竟就系爭本票其中三百五十九萬六千九百十二元聲請強制執行，原告自得訴
    請確認如原告訴之聲明所示之本票債權不存在等情，則為被告所否認，並以其聲
    請本票強制執行當時之金額為正確，原告未能證明系爭吹瓶機有其所估計之「市
    價」，於起訴後亦接續還款，並無確認利益，且迄九十年六月十八日止，尚欠被
    告本金六十五萬四千四百八十四元、違約金十四萬三千四百六十四元及遲延利息
    十四萬零七百五十七元，合計為九十三萬八千七百零五元，本件並無原告所謂債
    權不存在之事實等語置辯。
四、按確認法律關係之訴，非原告有即受確認判決之法律上利益者，不得提起之，民
    事訴訟法第二百四十七條第一項定有明文。所謂即受確認判決之法律上利益，係
    指法律關係之存在與否不明確，原告主觀上認為其在法律上之地位有不妥之狀態
    存在，且此種不妥之狀態，能以確認判決將之除去者而言，最高法院五十二年台
    上字第一二四○號判例可資參照。原告主張川拿公司所欠被告之款項為二百零九
    萬八千九百四十五元，經扣除以七十萬元計算之吹瓶機出售價格及未到期之一百
    八十八萬五千七百四十元之客票後，原告川拿公司已無積欠被告債務等情，既為
    被告所否認，且迄言詞辯論時被告猶抗辯對於原告川拿公司仍有九十三萬八千七
    百零五元之債權存在（見九十年八月三十一日言詞辯論筆錄），則被告對於原告
    川拿公司是否仍有債權存在，其金額如何，即有爭議，而系爭本票係用以擔保川
    拿公司對被告之債務，原告三人均為系爭本票之共同發票人，是否應負票據責任
    ，即陷於不確定之狀態，而原告此種不確定之狀態得以本確認判決加以除去，參
    照上開判例意旨，應認原告有提起本件確認訴訟之法律上利益，合先說明。
五、經查，本件原告川拿公司與被告間之交易往來業務計有二筆，其一為原告川拿公
    司於八十九年四月十七日，以原告乙○○、丁○○為連帶保證人，與被告簽訂價
    金為五百二十二萬五千元之機器設備附條件買賣契約書（含保證金一百五十萬元
    ），原告川拿公司另交付面額合計一百萬零四千七百六十三元之支票加強擔保，
    ；原告川拿公司另與被告簽訂應收票據買賣合約書，據以辦理應收票據買賣業務
    ，而原告川拿公司自八十九年八月二十一日即未依約繳納分期買賣價款，其自八
    十九年八月二十一日交付之分期支票亦因存款不足陸續遭退票，有卷附之附條件
    買賣契約書、動產標的明細表、經濟部工業局八十九年四月二十日工（八九）中
    字第五六八二三○號函、應收票據買賣合約書、支票暨退票理由單等件為證，且
    為兩造所不爭。依兩造間附條件買賣契約書第十三條第一項第一款之約定，原告
    等人因川拿公司未依約清償欠款而喪失期限利益，所有債務均視為到期，故被告
    於原告川拿公司逾期還款後，執原告所簽發用以擔保川拿公司債務之系爭本票向
    法院聲請強制執行，於法並無不合。另就本票裁定強制執行之金額，被告抗辯就
    機器設備附條件買賣契約部分，原告川拿公司於當時尚欠本金三百二十一萬八千
    七百五十元，扣除保證金一百五十萬元及已兌現之擔保支票二十萬二千四百六十
    三元，此部分原告川拿公司尚欠一百五十一萬六千二百八十七元；就應收票據買
    賣部分，原告川拿公司於當時尚欠二百零八萬零六百二十五元，以上金額合計為
    三百五十九萬六千九百十二元，亦據其提出票據明細表為證，核與其聲請本票裁
    定強制執行之金額相符。原告雖主張依被告八十九年十一月十五日傳真予原告川
    拿公司之本金餘額明細（即原證四），川拿公司僅欠二百零九萬八千九百四十五
    元，扣除未到期客票一百八十八萬五千七百四十元後，欠款應僅為二十一萬三千
    二百零五元，惟依兩造所不爭之川拿公司保證票據明細表（附於原證四之後）所
    示，上開面額合計一百八十八萬五千七百四十元之客票，於斯時均尚未到期，川
    拿公司是否履行仍屬未定，是原告逕予扣除該未到期客票，其計算方式顯非正確
    。
六、原告另主張被告將吹瓶機取回後，未予原告籌款機會即將該吹瓶機再行出賣，然
    查，原告提起本件訴訟，係為確認被告對於原告之本票債權不存在，則被告於取
    回機器後是否曾通知原告贖回，或究竟是否給予原告籌款機會，實與本件訴訟無
    關，況被告已於八十九年十月五日以存證信函通知原告川拿公司得於十日內清償
    欠款及占有費用後，回贖遭取回之吹瓶機，川拿公司亦於當日收受該存證信函，
    此有被告提出之台北四十三支局第一七五六號存證信函及限時掛號函件收據在卷
    可稽，核與動產擔保交易法第十九條關於動產抵押物出賣之規定無違，原告主張
    被告未予籌款機會云云，尚難採信。原告雖主張被告將系爭二台吹瓶機取回後之
    出售價格僅十四萬元，相較於一般市價顯然偏低，依估計該吹瓶機應有七十萬元
    之價值，惟按當事人主張有利於己之事實者，就其事實有舉證之責任，民事訴訟
    法第二百七十七條前段定有明文，姑不論中古機器之價值涉及該機器之現況、年
    份、廠牌、用途、折舊率等種種因素，究竟某特定機器是否均有一定之價值，已
    不無疑問，且原告就其主張系爭二台吹瓶機有七十萬元之「市價」一節並未舉證
    以實其說，是其前開主張，並非可採，其將該七十萬元計入川拿公司已還款之範
    圍，自屬無據。次按動產抵押物賣得價金，應先抵充費用，次充利息，再充原本
    ，動產擔保交易法第二十條定有明文，本條規定，依同條例第三十條，對於附條
    件買賣之出賣人及買受人準用之，又依兩造間附條件買賣契約書第十三條第二項
    ，亦約定被告取回占有標的物時，因此所生之損害及費用應由原告川拿公司負擔
    ，被告因取回二台吹瓶機支出有法務費用二萬七千八百五十六元及拖吊費用十二
    萬五千元，有卷附統一發票為證，依前述法律規定及兩造間契約之約定，此部分
    費用自應由原告川拿公司負擔。
七、又查，依原告起訴狀訴之聲明第一項，雖記載為：「確認鈞院八十九年度票字第
    二七五八號民事裁定之主文所載『相對人（即原告）於民國八十九年四月十七日
    共同簽發之本票，內載憑票交付聲請人（即被告）之新台幣五百三十萬元其中之
    新台幣三百五十九萬六千九百一十二元及其法定利息』之債權不存在」，然依原
    告主張經扣除未到期客票及吹瓶機七十萬元之市價後，被告對於川拿公司已無任
    何債務存在等事實以觀，其真意應係被告對於原告川拿公司已無債權存在，故請
    求本院確認被告所得對原告主張之債權不存在。是故，自應以言詞辯論終結前，
    原告川拿公司對於被告所負之債務金額（反面而言，即已清償之金額），為本件
    確認之範圍。依原告所製作之「川拿公司本金餘額及還款明細表」（即原證五）
    及被告傳真予川拿公司之「本金餘額表」（即原證四）兩相對照以觀，除法務及
    拖吊費用不同外，其餘機器設備餘款一百六十二萬五千元（三百十二萬五千元扣
    除保證金一百五十萬元）、客票貼現未兌現部分一百二十四萬四千二百八十二元
    均屬相同，而吹瓶機取回出售所支出之法務及拖吊費用應由原告川拿公司負擔，
    已如前述，則被告於八十九年十一月十五日傳真予川拿公司之本金餘額表（原證
    四），記載迄八十九年十一月十五日為止，原告川拿公司尚欠被告二百零九萬八
    千九百四十五元，自屬正確，故自被告持系爭本票就其中金額三百五十九萬六千
    九百十二元之範圍聲請裁定強制執行時起，至八十九年十一月十五日止，原告川
    拿公司業已清償一百四十九萬七千九百六十七元（0000000－0000000＝0000000
    ）。又計算至九十年六月十八日止，川拿公司尚欠被告本金六十五萬四千四百八
    十四元（計算方式如附件），則自八十九年十一月十六日起至九十年六月十八日
    即川拿公司最後清償之日止（見被告九十年六月十八日答辯三狀及本院九十年八
    月三十一日言詞辯論筆錄），川拿公司又已清償一百四十四萬四千四百六十一元
    （0000000－000000＝0000000）。綜上所述，原告川拿公司自被告持系爭本票就
    其中金額三百五十九萬六千九百十二元之範圍聲請裁定強制執行時起，至本件言
    詞辯論終結時，總計業已清償二百九十四萬二千四百二十八元（0000000＋00000
    00＝0000000）， 自應確認被告對原告三百五十九萬六千九百十二元之債權，其
    中二百九十四萬二千四百二十八元不存在；至於因上開未償本金所生之違約金及
    遲延利息，因其數額於原告川拿公司全數清償本金前均屬不能確定，故無法以本
    訴訟加以確認。
八、從而原告依據確認之訴之法律關係，請求確認被告對於原告之債權三百五十九萬
    六千九百一十二元不存在，於二百九十四萬二千四百二十八元之範圍內，為有理
    由，應予准許，逾此部分之請求為無理由，自應駁回；又本件判決事證已臻明確
    ，兩造其餘攻擊防禦及舉證，核與判決結果無影響，爰不另一一論述，附此敘明
    。
九、據上論結，本件原告之訴為一部有理由，一部無理由，依民事訴訟法第七十九條
    但書、第八十五條第一項前段，判決如主文。
中      華      民      國    九十      年      九      月      十四    日
                                        民事第二庭審判長法  官  丁蓓蓓
                                                        法  官  吳青蓉
                                                        法  官  林庚棟
右為正本係照原本作成
如對本判決上訴，須於判決送達後廿日內向本院提出上訴狀
中      華      民      國    九十      年      九      月      十四    日
                                                        法院書記官  劉芳菊


司法院資訊處製作；財團法人民間司法改革基金會備份。
